【裁判字號】    94,易,47
【裁判日期】    950404
【裁判案由】    恐嚇取財等
【裁判全文】
臺灣苗栗地方法院刑事判決                94年度易字第47號
公  訴  人  臺灣苗栗地方法院檢察署檢察官
被      告  戊○○
            庚○○
上列被告因恐嚇取財等案件，經檢察官提起公訴（93年度偵字第
4340號），本院判決如下：
    主  文
戊○○連續意圖為自己不法之所有，以恐嚇使人將本人之物交付
，累犯，處有期徒刑壹年貳月。扣案如附表所示之物均沒收。
庚○○連續意圖為自己不法之所有，以恐嚇使人將本人之物交付
，處有期徒刑壹年陸月。扣案如附表所示之物均沒收。
    事  實
一、戊○○曾犯麻藥、偽造有價證券及恐嚇等案件，經法院分別
    判處有期徒刑6 月、1 年2 月及2 月確定，而於民國89年1
    月19日假釋期滿執行完畢（構成累犯），竟不知悔改，與庚○○、壬○○（另予判決）、丙○○（另予判決）、辛○○
    （另予判決）、丁○○（由檢察官另行起訴）等人，共同意
    圖為自己不法之所有及以竊盜為手段，恐嚇取財為目的之犯
    意聯絡，自93年10月間某日起，由壬○○、戊○○或丁○○
    等人，分別於苗栗縣頭屋鄉明德水庫附近之山區、同縣頭屋
    鄉北坑村某不詳山區等賽鴿必經之途徑，連續架設鳥網捕捉
    不特定人所放飛之賽鴿，於捕獲賽鴿得逞後，即由戊○○、
    丁○○將竊得之賽鴿交付庚○○或將賽鴿腳環所載之賽鴿編
    號、鴿主電話等資訊，交由辛○○、壬○○，分別通知鴿主
    ，要求應就每隻賽鴿新臺幣（下同）1. 800元或2.000 元不
    等之贖金，匯入由癸○○（另予判決）售予丙○○之人頭帳
    戶內，使乙○○、己○○、丑○○、子○○及其他不詳姓名
    之鴿主等人，因所失之賽鴿價值遠高於贖款，若不應充交付
    贖款，其等所有之賽鴿恐遭殺害或殘害受傷而肇生高於贖款
    之損害，心生畏怖，陷於不得不備款贖回賽鴿之境，部分鴿
    主遂匯款於辛○○等人指定之上開帳戶內而既遂，部分鴿主
    因故未匯款而不遂。末由壬○○駕車載丙○○前往苗栗縣三
    灣鄉農會、造橋鄉農會或新竹市南寮漁港前等處之提款機提
    款，於得款後，由辛○○或壬○○以每隻賽鴿1.000 元或1.
    200 元之代價分給竊鴿之戊○○、丁○○等人花用，餘款則
    由辛○○、壬○○、丙○○等人朋分花用。嗣於93年11月29
    日至同月30日，為警持搜索票，在苗栗縣竹南鎮龍鳳宮附近
    籃球場草叢及丙○○所駕駛之車號ＪＲ─0489號自用小客車
    內、同鎮○○路○ 段29巷1 號4 樓之2 辛○○住處、桃園縣
    龍潭鄉○○街35巷8 弄27號壬○○住處、苗栗縣頭屋鄉北坑
    村北坑10號戊○○住處、同鄉北坑村北坑18號庚○○住處及
    臺北縣三重市○○街62巷6 號3 樓癸○○等住處執行搜索後
    ，扣得辛○○持有之0000000000號、0000000000號行動電話
    各1 支，壬○○持有之0000000000號、0000000000號行動電
    話各1 支，丙○○持有0000000000號、0000000000號行動電
    話各1 支、吳陳麗英郵局存簿1 本及金融卡1 張、玉山銀行
    存簿1 本及金融卡1 張、甲○○華南銀行存簿1 本及金融卡
    1 張、甲○○印章1 個、王健昌第一銀行存簿1 本、慶豐銀
    行金融卡1 張、華南銀行金融卡1 張、被害鴿主聯絡電話及
    賽鴿號碼名冊1 紙，戊○○持有之0000000000號行動電話1
    支，許錦財持有之0000000000號行動電話1 支、帳單8 張、
    000000000 號電話帳單1 張等物。
二、案經苗栗縣警察局通霄分局移送臺灣苗栗地方法院檢察署檢
    察官偵查起訴。
    理  由
一、上揭事實，訊據被告壬○○、辛○○、何新瑩均供認不諱（
    上列3 人均另以簡式審判），被告戊○○、庚○○則均矢口
    否認犯行，戊○○辯稱：「我承認我有去網鴿，但是我沒有
    去恐嚇取財。我是把鴿子交給小謝，我跟被告丙○○他們完
    全都不認識。我是從11月23日到11月27日為止，總共抓到4
    隻鴿子，1 隻以1 千元的代價賣給小謝。網具是別人早就掛
    好了的，我就去山上拉網子，把鴿子抓下來。小謝到山上去
    ，看到我在網鴿，問我說可不可以把鴿子給他，我就說好。
    我本身也沒有養鴿子，對鴿子我也不瞭解，我不知道他是要
    去擄鴿勒贖的」云云。被告庚○○辯稱：「當時是我介紹丁○○給被告辛○○、丙○○認識，至於其他的事情我都不知
    道。我沒有去參加擄鴿，也沒有分到錢。丁○○是我的鄰居
    ，他用的是易付卡，有時候沒有錢或者沒有電，他就會借我
    的電話去用。其實事情是這樣的，就是有一天我在家裡，沒
    有上班，被告辛○○、丙○○到我家去，問說這邊有沒有人
    在擄鴿，我就跟他們說，有一個同學丁○○好像有，請他們
    去找他，其他的我就不知道了」云云。
二、經查：
（一）被告戊○○部分：
    依被告戊○○之供詞，既確有上山網鴿之情事，其有竊盜之
    行為已屬明確。至於渠所辯，將鴿隻交付「小謝」，不知係
    供以恐嚇取財云云，衡諸：
    (1)被告戊○○於偵查中已供認竊得之鴿隻共有7 隻，嗣於準
      備程序中又只承認竊得4 隻，繼於審理中又改口為7 隻，
      言詞反覆，本即難以遽採。
    (2)被告戊○○於偵查中先供認竊得之鴿子，係交給庚○○，
      嗣於其後之偵查、審理中，又堅稱係交給「小謝」，並非
      庚○○。然在本院審理中進行詰問時，又自認係因與庚○○間為同學關係，故不得不對庚○○為有利之證詞云云，
      堪認其當時所交付之人確為庚○○，是證被告戊○○之供
      詞本多閃爍，並無可採。
    (3)又被告戊○○供稱，其僅上山3 日網鴿，鴿網是不知名之
      人預先架設好的，伊在前2 天都沒有抓到任何鴿子，係第
      3 天也就是最後1 天才抓到鴿子。至於小謝所交付的錢是
      預先就已經說好，每隻1.000 元，當天他是將鴿子放在土
      地公廟旁，等待小謝自己去取，事後再去該處拿錢，期間
      均未見到小謝云云，其個中情節均完全悖乎事理。按「小
      謝」之真實身分、姓名、年籍、住所，自始至終被告戊○○均不能合理交待，已滋可疑；況交鴿取款，均彼此不見
      面，則如何約定？如何順利取款？小謝如何知道被告戊○○係在何日、何時可竊得鴿子？又如何保證鴿子或金錢在
      無人在場之場合，不會被他人輕易取走？堪謂匪夷所思。
      尤證被告戊○○所言不實。
    (4)又依被告所述之交鴿取款方式，益證被告戊○○在竊得鴿
      子賣給他人時，對該他人將持有鴿子採取不法用途，必然
      心知肚明。否則，若買受人係正當用途，如：意圖食用或
      自行飼養等，則大可一手交錢、一手交貨，又何必如此故
      作神祕，賣弄玄虛？是被告所辯不知供恐嚇取財云云，顯
      然與事實不符。
    (5)末查，被告戊○○之所以被查獲，係據偵查機關所為之監
      聽紀錄所致。而依警方當時監聽結果，被告所持用之電話
      號碼0000000000號，確與竊鴿勒贖集團有密切之通聯（參
      見93年聲監續字第269 號卷第2 頁、第6 頁、8 、21、22
      、23頁；93年聲監續字第283 號卷第23、24頁；93年聲監
      續字第363 號卷第2 、6 、8 頁；93年聲監續字第305 號
      卷第29至31頁），且其內容多係竊鴿勒贖之人所使用之暗
      語，其確係在該犯罪行為中，為負責竊鴿之人，已屬無疑
      。因認被告戊○○與本案共同被告壬○○、辛○○、何新
      瑩等人間，僅有犯罪行為分工上之不同，被告雖只負責竊
      鴿，而未實際進行電話恐嚇，然仍屬本件犯罪之共同正犯
      ，應予依法論科。
（二）被告庚○○部分：
    (1)被告庚○○與同案被告戊○○本即熟識，互為鄰居，且為
      多年同學，2 人間並無仇怨，且有多年交誼，故戊○○對
      庚○○並無故意攀誣之理。然如前述，被告戊○○在第1
      次之警訊時，即供稱伊所竊得之鴿子確實是交給庚○○無
      誤。而被告戊○○為上開指訴時，庚○○亦同在警局之訊
      問現場，故絕無指認錯誤之可能。是被告戊○○雖於事後
      企圖為庚○○掩飾，而堅稱不是交給庚○○，是交給「小
      謝」云云，然如前述，已為本院所不採，況被告戊○○亦
      已於詰問時自認，係因與庚○○間同學關係，故才對庚○○故為有利之證詞等語，詳如前述，是被告戊○○上開庚○○有參與犯行之證詞，自堪為被告庚○○犯罪之證據，
      且屬可採。
    (2)又被告庚○○與本案共犯辛○○、壬○○、何新瑩等人均
      熟識，與同案共犯丁○○且為同學關係，甚至辛○○、壬○○、何新瑩等人本與執行竊鴿行為之丁○○、戊○○間
      並不相識，係被告庚○○穿針引線始共謀並進而實施本件
      犯行，業據被告庚○○、戊○○、丁○○、辛○○等人在
      警訊中陳述甚明。是證被告庚○○於本案之恐嚇取財犯行
      ，與各共犯間之關係均非比尋常，絕非被告庚○○所供僅
      介紹他們認識，如此單純。參諸被告辛○○於警訊中之供
      詞（93年偵字第4340號卷第36頁）：「當初介紹我認識山
      上網鴿之邱仔（即丁○○）的介紹人，係綽號許仔（即庚○○）。許仔曾告知我邱仔出事了，要我們小心點，我才
      會將手機之卡片和垃圾放在一起，丟到垃圾車載走…如果
      我找不到邱仔，找許仔就可以找到邱仔」等語以觀，尤證
      被告庚○○與丁○○間關係非淺，堪謂焦不離孟，孟不離
      焦，否則何以如被告庚○○所述，丁○○之對外聯絡，不
      論打進打出，均常借用庚○○所持之電話，或均係由庚○○代接？否則何以「邱仔」出事，伊即立即通報其他共犯
      均應多加小心，且須迅速煙滅證據？是被告庚○○所辯：
      並未參與云云，均屬避重就輕之卸責之詞，並不可信。
    (3)第查，被告庚○○所持用之手機號碼為0000000000號，而
      該手機之申請租用人雖為「許錦才」，然「許錦才」為被
      告庚○○之弟，並未使用該手機，實際持用手機之人均為
      庚○○無誤，有庚○○、許錦才2 人之警訊筆錄附卷可稽
      （參見偵卷第4340號第160、169 頁）。而依據偵查機關
      所為之監聽紀錄，被告所持用之電話號碼0000000000號，
      確與竊鴿勒贖集團有密切之通聯（參見93年聲監續字第
      269 號卷第3 頁、第6 、8 、22、23頁；93年聲監續字第
      283 號卷第26、27頁；93年聲監續字第363 號卷第2 、6
      、8 頁；93年聲監續字第305 號卷第17至19頁），且依監
      聽紀錄內容，充滿竊鴿勒贖集團使用之暗語，如以「魚」
      代表「鴿子」、「幾斤」或「幾粒」代表「幾隻」等語，
      而被告庚○○在本院審理中亦自認上開電話即係由其所接
      ，個中內容亦是他本人之言語無訛。據此可證，被告庚○○確有參與上開竊盜、恐嚇取財犯行，事證明確無疑。被
      告庚○○空言否認犯罪，並無可採，自應依法論科。
（三）又公訴人以94年偵字第2 號移請本院併辦意旨，認為本件
      被告辛○○、壬○○與另案共犯寅○○、丁○○等人間自
      「93年5 月間某日起至同年11月間為警查獲日起」亦有竊
      盜、恐嚇取財犯行，與本件起訴部分為同一案件聲請併予
      審理等語。然查，依卷內事證與被告等人間之陳述，均供
      陳犯罪行為係於93年10月間至11月間，而依被害人之指訴
      與帳戶之匯款紀錄，亦均係自93年10月至11月間之事實，
      並無該行為如併辦意旨書所載，係自「93年5 月起」之任
      何具體事證。換言之，該併辦部分之事實，就被告在「93
      年10月至11月間」之行為，與本件起訴部分本為同一事實
      ，原無待於併辦，至於「自93年5 月間某日起至同年10月
      間某日止」之行為，既無任何事證可資證明，亦無從併辦
      。爰將該併辦部分退回，由檢察官另行依法處理，附此敘
      明。
四、核被告戊○○、庚○○所為，均係犯刑法第320 條第1 項、
    、第346 條第1 項、第3 項之罪。所犯恐嚇取財部分，分別
    有既遂或未遂之情形，應依其中情節較重之恐嚇取財既遂罪
    論處。所犯竊盜、恐嚇取財罪，均時間緊接，犯罪構成要件
    相同，顯均係基於概括犯意為之，為連續犯，應依刑法第56
    條規定，加重其刑。上開二罪間，係以竊盜為方法達恐嚇取
    財之結果，有牽連關係，應依刑法第55條之規定，從一重之
    恐嚇取財罪處斷。又被告戊○○、庚○○與同案共犯壬○○
    、丙○○、辛○○、丁○○等人間，有犯意之聯絡與行為之
    分擔，應依刑法第28條規定，均論以共同正犯。被告戊○○
    前受有期徒刑之執行完畢，有臺灣苗栗地方法院檢察署刑案
    資料查註紀錄表在卷足稽，其於5 年內再犯有期徒刑以上之
    罪，為累犯，應依刑法第47條規定遞加重其刑。爰審酌被告
    戊○○、庚○○2 人個別犯罪之動機、目的、手段，犯罪所
    生之危害及犯罪後之否認態度，堪謂並無悛悔之意等一切情
    狀，分別量處如主文所示之刑，以示懲儆。至於扣案如附表
    所示之物，為共同正犯犯罪所用之物，分別屬於被告戊○○
    、庚○○或同案被告壬○○、丙○○、辛○○等人所有，即
    應依刑法第38條第3 項、第1 項第2 款規定沒收。
據上論斷，應依刑事訴訟法第299 條第1 項前段，刑法第28條、
第56條、第320 條第1 項、第346 條第1 項、3 項、第55條、第
47 條 、第38條第3 項、第1 項第3 款，罰金罰鍰提高標準條例
第1條 前段，判決如主文。
本案件由檢察官戴瑞麒到庭執行職務。
中    華    民    國    95    年    4     月    4     日
                  刑事第二庭審判長法  官  林燦都
                                  法  官  顧正德
                                  法  官  楊台清
以上正本證明與原本無異。
如不服本判決，應於判決送達後10日內向本院提出上訴狀（應抄
附繕本），上訴於臺灣高等法院臺中分院。告訴人或被害人如對
於本判決不服者，應具備理由請求檢察官上訴，其上訴期間之計
算係以檢察官收受判決正本之日期為準。
                                  書記官  劉千瑄
中    華    民    國    95    年    4     月    4     日
附錄論罪科刑法條：
中華民國刑法第320條第1項：
意圖為自己或第三人不法之所有，而竊取他人之動產者，為竊盜
罪，處 5 年以下有期徒刑、拘役或 500 元以下罰金。
中華民國刑法第346條第1項：
意圖為自己或第三人不法之所有，以恐嚇使人將本人或第三人之
物交付者，處6 月以上5 年以下有期徒刑，得併科1 千元以下罰
金。
附表：
  1.扣案辛○○持有之0000000000號、0000000000號行動電話各
    1支。
  2.扣案壬○○持有之0000000000號、0000000000號行動電話各
    1支。
  3.扣案丙○○持有之0000000000號、0000000000號行動電話各
    1 支。
  4.扣案吳陳麗英郵局存簿1 本及金融卡1 張、玉山銀行存簿1
    本及金融卡1張。
  5.扣案甲○○華南銀行存簿1本、金融卡1張、印章1個。
  6.扣案王健昌第一銀行存簿1本。
  7.扣案慶豐銀行金融卡1張。
  8.扣案華南銀行金融卡1張。
  9.扣案被害鴿主聯絡電話及賽鴿號碼名冊1紙。
  10.扣案戊○○持有之0000000000號行動電話1支。
  11.扣案許錦財持有之0000000000號行動電話1 支。


司法院資訊處製作；財團法人民間司法改革基金會備份。
